【裁判字號】    97,易,135
【裁判日期】    970619
【裁判案由】    詐欺
【裁判全文】
臺灣臺南地方法院刑事判決               97年度易字第135號
公  訴  人  臺灣臺南地方法院檢察署檢察官
被      告  丙○○
                    現於臺灣泰源技能訓練所執行強制工作
上列被告因詐欺案件，經檢察官提起公訴（96年度偵字第15276
號），本院判決如下：
    主  文
丙○○共同犯詐欺取財罪，累犯，處有期徒刑壹年；又共同犯詐
欺取財未遂罪，累犯，處有期徒刑柒月；應執行有期徒刑壹年陸
月。
    事  實
一、丙○○前於民國81年起至96年間有多項犯詐欺、賭博、偽造
    文書等前科，最近一次係於93年間因犯詐欺罪，經臺灣高雄
    地方法院以93年易字第1627號判處有期徒刑8月，經上訴臺
    灣高等法院高雄分院，於94年7月1日以94年上易字第145號
    裁判上訴駁回確定，於95年8月22日徒刑執行完畢出監，竟
    不知悛悔正當做人，竟與真實姓名、年籍均不詳之成年男子
    ，共同基於意圖為自己不法所有之犯意聯絡，先後為下列之
    詐騙行為：
（一）於96年6月11日上午10時許，先由該真實姓名、年籍均不
      詳之成年男子以電話與從事建築工程之水泥工包商甲○○
      聯絡，謊稱為中壢地區之公司老闆，欲在南部蓋工廠，經
      建材行介紹，擬將全部工程交予甲○○承作，甲○○表示
      有能力承作後，該男子即表示另委請員工交付設計藍圖，
      即由丙○○佯裝該名員工，與甲○○約定在高雄縣岡山鎮
      岡山火車站前以交付上開設計藍圖，甲○○不疑有他，依
      約前往，於同日晚間7時10分許，在上址與丙○○會面，
      雙方甫見面，丙○○作勢尋找車輛、物品，並向甲○○佯
      稱不慎將西裝、錢包及設計藍圖等物遺留在所搭乘之計程
      車內，因尚欲至屏東出差，身上沒有現金，而向甲○○借
      款新臺幣（下同）5千元，並佯稱日後會連同設計藍圖一
      併寄還云云，此時再由某男子以電話與甲○○聯絡，並留
      下一電話號碼商請甲○○先將錢借予丙○○，致甲○○陷
      於錯誤，而立即至附近提款機提領現金再與身上所攜帶現
      金湊成5千元後交付予丙○○，嗣甲○○於返家後撥打上
      開電話欲與對方聯繫，但均打不通無法聯繫上，才知受騙
      。
（二）丙○○詐得款項後食髓知味，仍與某真實姓名、確實年籍
      均不詳之成年男子共同基於意圖為自己不法所有之犯意聯
      絡，於96年9月6日上午10時許，仍先由該真實姓名、年籍
      不詳之成年男子以電話另與從事水電工程包商丁○○聯絡
      ，佯稱係位於桃園某公司之經理，該公司欲要在高雄縣仁
      武鄉設廠，擬將全部工程交予丁○○承作，丁○○應允後
      ，該男子即告知將委由公司外務出差南下交付設計藍圖，
      並由丙○○佯裝該名外務，以電話與丁○○約定於同日下
      午5時30分許在高雄縣岡山鎮岡山火車站前討論工程事宜
      ，丁○○不疑有他，乃找來友人甲○○幫忙欲一同承攬相
      關工程，2人並相偕依約開車前往赴會，於同日下午5時許
      行經高雄市楠梓區時，丁○○接獲丙○○之電話，告以已
      先行到達岡山火車站，雙方乃改在高雄市楠梓火車站會面
      ，途中丁○○又再接獲該成年男子之電話，佯稱該公司外
      務之行李、西裝、錢包及設計藍圖等物均遺留在所搭乘之
      計程車上，並商請丁○○先行借款5千元予該名外務云云
      ，丁○○答已車停在大門口，請該名外務至其車上取款等
      語，其後丙○○即佯裝該名外務走向丁○○停車處，嗣尚
      未取得借款，即為甲○○認出而報警查獲，致未得逞。
二、案經甲○○、丁○○訴請高雄市警察局楠梓分局移送臺灣高
    雄地方法院檢察署呈請臺灣高等法院檢察署檢察長核轉臺灣
    臺南地方法院檢察署檢察官偵查後提起公訴。
    理  由
一、訊據被告僅坦承有於96年9月6日下午5時許，有至高雄市楠
    梓火車站等情不諱，惟矢口否認有何詐欺犯行，辯稱：伊當
    天至楠梓火車站是要搭火車回臺中，在車站要買票時突然被
    證人甲○○與另外2名男子抓住並拖到車站外，伊根本不認
    識證人甲○○、丁○○2人，於96年6月間並未去過高雄岡山
    火車站，也沒有向證人甲○○詐騙5千元，如果伊有做就會
    承認，不會浪費司法資源，且以前犯案都是伊一人並無共犯
    ，被告並未詐騙證人甲○○、丁○○2人云云。經查：
（一）按採證認事係屬事實審法院之職權，而法院憑以認定犯罪
      事實之證據，並不以直接證據為限，即綜合各種直接、間
      接證據，本於推理作用，為其認定犯罪事實之基礎，如不
      違背經驗法則與論理法則，亦非法所不許（最高法院94年
      度臺上字第4770號判決意旨參照）。
（二）被告於上開時、地，與某真實姓名、確實年籍均不詳之成
      年男子分別以電話聯繫從事水泥工及水電包商之證人甲○○、丁○○2人均佯稱欲建工廠，進而相約見面，再由被
      告出面佯稱所攜帶之皮包、衣物及工程藍圖等物均遺漏在
      所搭乘計程車上而向證人甲○○、丁○○2人借款5千元，
      其中證人甲○○不疑有他立即提款加上身上所攜帶款項湊
      成5千元交付予被告，及證人丁○○尚未交付款項時即時
      為證人甲○○所制止，被告因而未得逞等情，業據證人甲○○、丁○○於警、偵訊及本院審理中均到庭證述甚明，
      即證人甲○○證稱：伊不認識被告，與被告間並無何恩怨
      ，於96年6月11日接獲1名男子電話，表示是建材行之介紹
      知道伊從事水泥工程工作，欲至岡山本州工業區蓋工廠，
      問伊是否會施做，伊表示會，對方即稱會請員工拿藍圖給
      伊看，聯絡數通電話後，伊有接到被告電話表示從左營轉
      車到岡山火車站，伊即與被告約在岡山火車站大門口處，
      雙方見面確認後，被告即表示其西裝、工程藍圖、皮包等
      物均放在所搭乘計程車上，被該車載走了，現在要尋找計
      程車，並表示還要趕至屏東出差遂向伊借5千元，並表示
      過幾天會將藍圖及該5千元寄還給伊，並留下1電話號碼取
      信伊，伊當時身上錢不夠還去提款機提領5千元交給被告
      ，之後回家後想想不對，即撥打被告所留電話，但電話均
      不通，才知道被騙，當天伊要與被告會面時，想說是新客
      戶，伊家裡有種芭樂，還帶幾顆芭樂送給被告。伊被騙後
      並沒有報警，想說5千元還要走法院很麻煩。伊曾經將被
      騙事情告訴證人丁○○，伊與證人丁○○是工作上伙伴，
      96 年9月6日當天丁○○打電話給伊表示有人要叫丁○○
      施工相約要看圖，跟伊被騙過程是一樣模式，伊即與證人
      丁○○一起去楠梓火車站看，伊看到被告就認出是當天騙
      伊的人，因被告穿白襯衫跟當天騙伊時是一樣的，戴的眼
      鏡也沒變很好認，便阻止證人丁○○拿錢給被告，伊可確
      認在庭被告就是96年6月11日行騙伊之人等語；證人丁○○亦陳稱：伊與被告間並不認識，亦無任何仇怨。伊是水
      電工程包商，於96年9月6日上午10時許，接獲1名男子電
      話表示為桃園地區某公司之經理，該公司欲在高雄縣仁武
      鄉蓋工廠，要請伊承包，伊同意後，該男子即表示約當日
      下午5點半在高雄岡山火車站碰面談論工程，因對方有表
      示要將全部工程交予伊施工，伊即聯繫證人甲○○，打算
      將部分工程交予證人甲○○施做，甲○○表示之前曾被騙
      過，而要一同前往看個究竟，伊在5點多時先至楠梓購物
      ，又接到自稱為該公司外務員電話，表示已經到達岡山火
      車站，伊表示人在楠梓，雙方即改約在楠梓火車站，之後
      又接獲自稱為該公司老闆電話表示欲與伊見面之員工不慎
      將衣物、錢包及工程藍圖均遺忘在所搭乘計程車上，並問
      伊是否方便借款5千元予該名外務，伊同意並表示請該名
      外務至伊車上拿取，伊車停在火車站門口前，伊還接到被
      告電話，跟伊確認位置，伊也跟被告確認穿著，被告有說
      穿西裝、戴眼鏡，被告到達後伊正要拿錢給被告，證人甲○○一眼就認出是上次行騙5千元的人，立即阻止伊，伊
      與證人甲○○即將被告抓住，甲○○並向被告索討遭詐騙
      的5千元，被告本來說沒有，證人甲○○並說當時有送被
      告芭樂，被告才承認有並表示還錢就好，此時警察就過來
      ，警察就將伊等人帶至警局作筆錄。伊與證人甲○○並未
      將被告從車站內拖出到車站外，當天被告穿著白襯衫，戴
      黑框眼鏡，伊印象很深刻，被告看到伊就直直走過來，被
      告或另一名男子打電話過來均未顯示號碼，另所留電話伊
      也丟掉了等語（分別見警卷第5頁至第10頁調查筆錄、偵
      查卷第14頁至第18頁訊問筆錄及本院97年6月5日審判筆錄
      ）。是據上開證人甲○○、丁○○2人經多次、隔離訊問
      ，所證述遭被告行騙過程均大致相符，並無何矛盾或前後
      不一編篡情形，且證人2人於檢察官及本院審理中均具結
      擔負偽證罪之刑事責任，且證人2人與被告間並不認識，
      亦無何冤隙，事後迄今並未向被告請求任何賠償，何須無
      端突發奇想編派誣陷被告之內容，是證人甲○○、丁○○
      2人所證述內容均足堪採信。
（三）復觀被告為警查獲後為何於96年9月6日至楠梓火車站之原
      因，被告陳述內容有先後不一情形，即於警詢中陳稱：伊
      96年9月6日下午2點多從臺中市火車站坐火車下來高雄找
      住於高雄市○○路的堂姐洪美艷，欲向堂姐借錢，但未遇
      就坐火車至楠梓火車站轉車要回臺中等語；於本院審理時
      則陳：伊自96年2月間起至同年9月間起均居住在高雄復興
      路表姊家，當天想回臺中，到到火車站旁大遠百那裡搭5
      號公車至楠梓找表姊，跟表姊說伊要回臺中，後來伊就去
      楠梓火車站要搭5點多的莒光號回臺中等語，即被告當日
      至楠梓火車站，究竟是當天剛從臺中下來至高雄找堂姐借
      錢，或是該段期間均居住在高雄，當日要回臺中才至楠梓
      找表姊說一聲？而該親人究竟是堂姐或是表姊，被告所述
      先後不符，已有可疑，且被告於警詢中所稱至高雄復興路
      找堂姐，要回臺中就搭火車至楠梓轉車云云，然高雄火車
      站屬於大車站，火車班次及種類較多，直接在高雄火車站
      搭火車返回臺中即可，何須搭車至楠梓小站區再行轉車，
      甚且在火車站轉車，似不需外出至火車站外重行購票即得
      於站內等待欲搭乘之火車即可，被告何須再至站外；又被
      告陳稱表姊在餐廳工作，被告大可以電話聯絡方式告知，
      何須如此周章親自前往餐廳說明，是被告所辯不僅有前後
      不一，並有與常情不符之情形，所陳顯有疑義。
（四）再觀被告早於81年間起至96年間共犯有7件詐欺案件經法
      院判處有罪，即於81年5月7日經臺灣臺中地方法院以81年
      易字第1009號判決處拘役50日，緩刑2年確定；復於82年1
      1月24日經臺灣高等法院臺中分院以82年上易字第2470號
      判決上訴駁回（原審判決：臺灣臺中地方法院以82年度易
      緝字第747號判決判處有期徒刑4月）確定；上開案件經接
      續執行於85年12月20日因徒刑執行完畢出監；又仍犯詐欺
      罪經臺灣高雄地方法院以86年度易字第8918號判決處有期
      徒刑6月，上訴臺灣高等法院高雄分院，於87年4月23日以
      87年上易字第853號裁判上訴駁回確定，該案於88年2月11
      日執行完畢出監；再度犯詐欺罪，臺灣屏東地方法院以88
      年度易字第1311號判處有期徒刑4月，於89年2月14日確定
      ，該案於90年5月25日執行完畢出監；於91年間仍因詐欺
      案件，經臺灣高雄地方法院以91年度易字第3247號判處有
      期徒刑6月確定，於93年3月2日執行完畢出監；復仍因犯
      詐欺罪，經臺灣高雄地方法院以93年度易字第1627號判處
      有期徒刑8月確定，於95年8月22日執行完畢出監。於96間
      再度犯詐欺罪，經本院以96年易字第470號判決應執行刑
      為有期徒刑8月，並應於刑之執行前令入勞動場所，強制
      工作3年，經上訴臺灣高等法院臺南分院，於97年2月14日
      以96年上易字第695號裁判上訴駁回確定等情，有上開案
      號判決書，及臺灣高等法院被告前案紀錄表1份在卷可憑
      ，而被告上開所犯詐欺案件，自本院所得調閱自86年間起
      至相關判決書、起訴書等資料來看，被告所為詐欺犯行均
      是先以電話聯繫從事水電、水泥等工程人員佯稱欲進行工
      程，並與對方相約談論工程事宜，待對方赴約後，均一致
      偽稱設計圖、衣物及錢包等資料均遺漏在所搭乘之計程車
      上，進一步利用對方之同情、惻隱之心，即開口借款3千
      元、4千元、5千元、6千元不等之金額，事後被害人再進
      行聯絡而無法聯絡上才知遭詐騙等被告所犯詐欺罪之情節
      ，有相關臺灣高雄地方法院86年易字第8918號、91年易字
      第3247號、93年易字第1627號、臺灣屏東地方法院88年易
      字第1311號、本院96年易字第470號判決書在卷可參，而
      本案亦同屬相類詐騙手段與情節，亦徵證人甲○○、丁○○2人所證述遭被告詐騙內容確屬真實，而非欲誣陷而設
      詞構陷被告，並可見前開行為即為被告施詐之慣用手法甚
      明。
（五）至於被告聲請調閱證人丁○○、甲○○之通聯紀錄資料，
      惟據證人丁○○、甲○○均稱接獲詐騙電話，對方均無來
      電顯示，即證人2人均不知行騙者所使用電話門號，且證
      人丁○○、甲○○均從事水電、水泥工等包商，平日即有
      大量電話聯繫相關工程事宜，故如何自通聯紀錄內確認為
      詐騙電話，實有困難，且申辦電話者與實際使用者未必相
      同，故尚難以電話通聯紀錄資料查詢出相關詐騙行為者；
      另經本院聯繫承辦相關員警，該員警表示本案發生地點為
      火車站外面，該處並未設置相關監視器，故無法提供錄影
      帶資料，有本院電話紀錄查詢單1紙在卷可憑，此外，本
      案事證均臻明確，是上開資料並無調查之必要，附此說明
      。
（六）綜上所述，被告上開所辯，顯係事後卸責之詞，自無可採
      。本件事證明確，被告犯行洵堪認定。
二、核被告丙○○所為，分別犯刑法第339條第1項之詐欺取財罪
    及刑法第339條第1項、第3項之詐欺取財未遂罪。被告與該
    自稱某公司經理或老闆致電告訴人甲○○、丁○○等人之真
    實姓名年籍不詳之男子間，具有犯意聯絡及行為分擔，為共
    同正犯。被告2次詐欺取財之犯行，被害人不同，侵害法益
    非一，顯屬犯意各別之數罪，應予分論併罰。被告丙○○有
    如犯罪事實欄之前科紀錄，有臺灣高等法院被告前案紀錄表
    在卷可參，其於有期徒刑執行完畢後5年內以故意再犯本件
    有期徒刑以上之罪，為累犯，均應依法加重其刑。又被告就
    上開犯罪事實一之（二）之詐欺取財犯行，已著手於詐欺取
    財行為之實行而不遂，為未遂犯，應依刑法第25條第2項之
    規定按既遂犯之刑度減輕其刑，並就上開犯罪事實一之（二
    ）之詐欺取財犯行，依法先加後減。爰審酌被告前有多次詐
    欺前科，素行不佳，多次經查獲，被告均坦承犯行表示悔悟
    ，但經判刑入監服刑完畢出監後仍不思正途營生，猶仍利用
    他人惻隱之心而一再行騙，日後必將造成社會大眾彼此間互
    不信任不願協助他人之嚴重情節，其犯罪目的、手段、犯罪
    所得，及犯後飾詞狡辯之態度等一切情狀，分別量處如主文
    所示之刑，並定其應執行刑。
據上論斷，應依刑事訴訟法第299條第1項前段，刑法第339條第
1項、第3項、第28條、第25條第2項、第47條第1項、第51條第5
款，刑法施行法第1條之1，判決如主文。
本案經檢察官乙○○到庭執行職務。
中    華    民    國    97    年    6     月    19    日
                  刑事第十二庭審判長法  官  侯明正
                                    法  官  魏玉英
                                    法  官  程克琳
以上正本證明與原本無異。
如不服本判決應於收受本判決後10日內向本院提出上訴書狀，並
應敘述具體理由。如未敘述上訴理由者，應於上訴期間屆滿後20
日內向本院補提理由書狀（均須按他造當事人之人數附繕本）「
切勿逕送上級法院」。
                                    書記官  曾美滋
中    華    民    國    97    年    6     月    19    日
附錄本案論罪科刑法條
刑法第339條：
意圖為自己或第三人不法之所有，以詐術使人將本人或第三人之
物交付者，處5年以下有期徒刑、拘役或科或併科1千元以下罰金
。
以前項方法得財產上不法之利益或使第三人得之者，亦同。
前二項之未遂犯罰之。


司法院資訊處製作；財團法人民間司法改革基金會備份。
